【裁判字號】    92,裁,1335
【裁判日期】    920918
【裁判案由】    贈與稅
【裁判全文】
最  高  行  政  法  院  裁  定                  九十二年度裁字第一三三五號
    上  訴  人  財政部臺灣省南區國稅局
    代  表  人  朱正雄
    被 上訴 人  甲○○
右當事人間因贈與稅事件，上訴人對於中華民國九十一年七月二十三日高雄高等行政
法院九十年度訴字第一九三四號判決，提起上訴，本院裁定如左：
    主  文
上訴駁回。
上訴審訴訟費用由上訴人負擔。
    理  由
按對於高等行政法院判決上訴，非以其違背法令為理由，不得為之，行政訴訟法第二
百四十二條定有明文。是當事人依行政訴訟法第二百四十三條第一項規定，以高等行
政法院判決有不適用法規或適用法規不當為上訴最高行政法院之理由時，其上訴狀或
理由書應有具體之指摘，並揭示該法規之條項或其內容。若依成文法以外之法則，應
揭示該法則之意旨。倘為司法院解釋、或本院之判例，則應揭示該判解之字號或其內
容。上訴狀或理由書如未依此項方法表明者，即難認為已對高等行政法院判決之違背
法令有具體之指摘，其上訴自難認為合法。本件上訴意旨略以：本件受贈人沈尚邦並
未依約將系爭房地移轉登記予被上訴人，以清償為其承擔之債務新臺幣（下同）一二
、○○○、○○○元，對系爭房地買賣及登記移轉予第三人之物權行為，辯稱均由被
上訴人出售，並以被上訴人名義為之，核不足採。上訴人初查以被上訴人無償為其兄
沈尚邦承擔債務一二、○○○、○○○元，核定贈與總額一二、○○○、○○○元，
嗣依其提示之帳證資料復查結果，以系爭房地出售予第三人時，買受人轉貸抵銷被上
訴人所經營之大誠公司借款四、○○○、○○○元，並由該公司以被上訴人股東往來
科目沖銷短期借款科目，乃認沈尚邦經由該公司以移轉債務轉列被上訴人股東往來方
式償還四、○○○、○○○元，應自贈與總額中扣除，同額追減贈與總額。是被上訴
人訴稱「本件系爭房地售價五、六○○、○○○元，其中占大部分之四、○○○、○
○○元由被上訴人收取並經復查追認可證，．．．上訴人只因占小部分之一、六○○
、○○○元現金收付無法確實說明流程，即核定全數贈與」等語，即與事實不符。系
爭房地於八十三年五月間訂立契約時，系爭房地之土地公告現值為每平方公尺一九、
○○○元，該筆土地面積七十平方公尺，土地公告現值總價一、三三○、○○○元，
系爭房屋面積二一三．二○平方公尺，評定現值約四○○、○○○元，房地現值合計
一、七三○、○○○元，與被上訴人主張清償債務一二、○○○、○○○元之對價，
顯不相當，實難謂未為其兄承擔債務，嗣沈尚邦於八十五年九月五日將前揭房地售予
第三人，並未依約於債務屆期清償移轉登記，上訴人乃依遺產及贈與稅法第五條第一
款規定，以被上訴人為沈尚邦無償承擔債務一二、○○○、○○○元，僅受償四、○
○○、○○○元，核課贈與總額八、○○○、○○○元，並無不合。被上訴人與其兄
沈尚邦同為大誠公司之股東，該公司職員陳俊男雖作證指出「係接受甲○○交待處理
售屋事宜」，惟其關於「八十五年為被上訴人處理上開房地事務時，沈尚邦已離開大
誠公司」乙節，與事實不符，有八十四年至八十六年股東名冊可憑，是其證詞不足採
信。本件贈與稅之課徵標的為無償承擔債務金額，被上訴人於八十三年為沈尚邦承擔
債務一二、○○○、○○○元，於八十五年受償四、○○○、○○○元之事實明確，
上訴人核定贈與總額為扣除受償金額後之餘額八、○○○、○○○元，並無不合。至
系爭房地售予第三人之實際售價若干，與前述被上訴人為沈尚邦承擔債務之行為無涉
。又被上訴人主張本件贈與行為應以系爭房地售價五、六○○、○○○元為基礎，計
算贈與金額為三、四二八、五七一元，是被上訴人之主張並未否認有贈與行為。上訴
人查核系爭房地移轉情形時，被上訴人曾於八十四年五月三日出具說明稱「臺南市○
○○段五四九之二三號土地等，因開給債權人之支票，於八十五年三月三十日前陸續
到期，債務尚未全部清償，擬於八十五年三月三十日債務清償期前辦理過戶手續」，
嗣變更主張「因雙方為親兄弟，理應不致於產生糾紛爭執，乃基於慣性及時辦理所有
權登記，實質上已擁有系爭房地之所有權，自亦有處分權」，又補充理由改稱「依民
法第一百二十五條規定：請求權因十五年間不行使而消滅，依據上述買賣契約書給付
之一二、○○○、○○○元，係發生於八十三年五月一日，至今尚在請求權時效之內
，甲○○未曾向其兄有無償免除或承擔債務之聲明」云云，純屬規避稅賦之辭。被上
訴人向其兄發出存證信函行為及內容，並不影響本件依法應課徵贈與稅之事實。綜上
，原判決將訴願決定及原處分均撤銷，係對法令見解有誤，爰提起上訴等語。經核上
訴意旨，旨在重複述說其於原審就被上訴人起訴主張系爭房地買賣及登記移轉予第三
人之物權行為，均由被上訴人出售，並以被上訴人名義為之各節，認為不可採及原處
分尚無不當之理由。並泛稱原審判決對法令見解有誤，惟對原審判決究竟有何違背法
令之事由，並未具體指明。參照首揭規定，其上訴顯難認為合法，應予駁回。
依行政訴訟法第二百四十九條第一項前段、第一百零四條、民事訴訟法第九十五條、
第七十八條，裁定如主文。
中    華    民    國    九十二      年      九        月      十八      日
                    最 高 行 政 法 院  第 五 庭
                                審 判 長 法  官      徐  樹  海
                                         法  官      黃  璽  君
                                         法  官      鄭  淑  貞
                                         法  官      林  家  惠
                                         法  官      林  茂  權
右  正  本  證  明  與  原  本  無  異
                                         法院書記官  王  褔  瀛
中    華    民    國    九十二      年      九        月      十八      日


司法院資訊處製作；財團法人民間司法改革基金會備份。
